【裁判字號】    97,保險上易,20
【裁判日期】    971015
【裁判案由】    給付保險金
【裁判全文】
臺灣高等法院民事判決              97年度保險上易字第20號
上  訴  人  華南產物保險股份有限公司
法定代理人  甲○○
訴訟代理人  乙○○
被上訴人    丁○○
訴訟代理人  丙○○
上列當事人間給付保險金事件，上訴人對於中華民國97年5月9日
臺灣板橋地方法院96年度保險字第20號第一審判決提起上訴，本
院於97年9月17日言詞辯論終結，判決如下：
    主  文
原判決廢棄。
被上訴人在第一審之訴及假執行之聲請均駁回。
第一、二審訴訟費用由被上訴人負擔。
    事實及理由
一、上訴人法定代理人已變更為甲○○，有保險公司營業執照可
    稽（見本院卷第29頁），其於民國97年7月7日具狀聲明承受
    訴訟（見本院卷第18頁），核無不合，應予准許。
二、被上訴人主張：訴外人台北縣板橋市公所以全體市民為被保
    險人，向上訴人投保團體意外傷害保險（以下簡稱系爭保險
    ），意外傷害身故保險金額為新台幣（下同）70萬元，保險
    金受益人為被保險人之法定繼承人。被上訴人之母林陳月
    為系爭保險之被保險人，於95年9月因背痛至亞東醫院求診
    ，於同年12月轉至該醫院神經內科就診，因服用該醫院神經
    內科醫師開立之癲通（Tegretol）藥物引起嘔吐、全身癢及
    紅疹等不良反應，至板橋中興醫院急診，之後轉診至行政院
    國軍退除役官兵輔導委員會台北榮民總醫院（下稱台北榮民
    總醫院）診斷為罹患史蒂芬強森症候群，嗣病情惡化於96年
    3月19日死亡。林陳月係因服用癲通（Tegretol）突發藥
    物疹，繼而惡化造成死亡，自屬系爭保險條款所定因意外事
    故而死亡。財團法人藥害救濟基金會已確認亞東醫院開立之
    藥品不符合被上訴人母親症狀；藥害審議委員會認被上訴人
    母親林陳月因醫師誤開藥物導致意外身故，為醫療疏失，
    符合理賠條件。而林陳月之全體繼承人即配偶林燈賜、子
    女丙○○、林玟君、林吟蓉、被上訴人均同意系爭保險金由
    被上訴人一人領取。惟被上訴人於96年4月26日向上訴人申
    請理賠身故保險金時，上訴人竟予拒絕。爰依保險契約法律
    關係，訴請上訴人給付保險金70萬元及自起訴狀繕本送達翌
    日（97年1月16日）起至清償日止按年息5%計算之利息。原
    審為被上訴人全部勝訴之判決，其答辯聲明：上訴駁回。
三、上訴人則以：上訴人係自96年3月15日方開始承保，被保險
    人林陳月雖於96年3月19日死亡，惟其早於95年12月26日
    即開始服用癲通藥物，96年1月7日產生藥物不良反應發燒、
    嘔吐症狀，於96年1月8日至亞東醫院急診，於96年1月18日
    至板橋中興醫院急診時己產生藥物疹史薪芬強森症侯群之症
    狀，被保險人至此已有保險事故發生而遭受身體上之損害。
    是被保險人林陳月死亡之發生原因並不在上訴人所承保之
    保險契約有效期間內。況台北榮民總醫院診斷證明書僅記載
    「疑藥物疹（史蒂芬強森症侯群），疑似癲通導致」，可見
    該院無法確定為癲通所致。另財團法人藥害救濟基金會函文
    僅為判斷是否合乎藥害救濟條件，與醫療疏失之判斷無關，
    故依被保險人林陳月之死亡證明書、台北榮民總醫院診斷
    證明書及財團法人藥害救濟基金會函文，均無法證明林陳
    月係因服用癲通藥物，引起史蒂芬強森症侯群而死亡等等語
    資為抗辯。其上訴聲明：(1)原判決廢棄。(2)被上訴人在第一
    審之訴及假執行之聲請均駁回。
四、查訴外人台北縣板橋市公所以全體市民為被保險人，向上訴
    人投保團體意外傷害保險，身故保險金為70萬元，受益人為
    被保險人之法定繼承人，保險期間自96年3月15日0時起至97
    年3月14日24時止。被上訴人之母林陳月為系爭保險之被
    保險人，於95年9月6日因背痛至亞東醫院骨科就醫，於同年
    12月26日轉至該院神經內科就診，因疑似週邊神經炎（mera
    lagia paresthetica）開始服用癲通（Tegretol）200mg每
    日一粒，96年1月2日起增加為每日早晚各一粒。96年1月8日
    因「吐、頭痛」至亞東醫院急診，經處置後返家，診斷為頭
    痛。96年1月17日因「胃痛、嘔吐」至亞東醫院急診，診斷
    為急性胃炎。於96年1月18日因「頭暈、暈眩、持續嘔吐」
    及「全身癢及紅疹（itching skin rashes）」至板橋中興
    醫院急診，檢查發現發燒及肝功能異常故住院觀察，於96年
    1月20日轉診至台北榮民總醫院。林陳月轉至台北榮民總
    醫院住院時，白血球過高、肝指數異常，且有全身及四肢之
    紅疹及紅疹塊，經感染科醫師會診後接受抗生素治療。林陳
    月之皮膚狀況在接受類固醇治療後改善，但於96年2月18
    日急性發作，之後病情逐漸惡化，於96年3月19日死亡，台
    北榮民總醫院診斷「疑藥物疹（史蒂芬強森症候群），疑似
    癲通（Teretol）導致」。林陳月身故後，繼承人本有配
    偶林燈賜、子女丙○○、林吟蓉、林玟君及被上訴人五人，
    惟林燈賜、子女丙○○、林吟蓉、林玟君均同意將系爭保險
    金債權讓與被上訴人，而由被上訴人一人領取系爭保險金。
    嗣被上訴人於同年4月26日向上訴人申請理賠意外傷害身故
    保險金，上訴人以林陳月非因意外傷害身故為由拒絕理賠
    。上開各情為兩造所不爭執（見本院卷第75頁），並有財團
    法人保險事業發展中心96年7月12日（96）保調字第1295號
    函、台北縣板橋市公所96年全民團體意外傷害保險合約書、
    死亡證明書、台北榮民總醫院診斷明書（見原審卷第9、10
    、37至50、61、79頁）為證，應堪信實。
五、被上訴人主張其母林陳月在系爭保險契約有效期間，因醫
    師疏失，誤開癲通藥物之意外事故而死亡，已符合理賠條件
    云云。上訴人則以林陳月服用癲通藥物係在伊承保之前，
    自不屬保險範圍等語置辯。經查：
(一)台北縣板橋市公所自93年起即為出生滿15日以上，於保險事故
  發生前設籍於板橋市滿6月以上之全體市民為被保險人，投保
  市民團體意外傷害保險，其承保公司及保險期間分別如下：
  (1)中央產物保險股份有限公司：承保期間93年3月15日零時起
  至94年3月14日24時止；(2)中國產物保險股份有限公司：承保
  期間自95年3月15日零時起至96年3月14日24時止；94年3
  月15日零時起至95年3月14日24時止；(3)上訴人：承保期間自9
  6年3月15日零時起至97年3月14日24時止。此有上開各保險合
  約書在卷可稽（見本院卷第40至52頁）。
(二)依卷附中國產物保險股份有限公司及被上訴人與板橋市公所簽
  訂之合約書第4條保險範圍第2項均約定：「被保險人於本契約
  有效期間，因遭遇外來突發事故，並以此意外事故（包含天然
  災害）為直接所發生之原因，自意外事故發生日起180日內致
  身亡或其身體受傷致殘廢或重大燒燙傷，乙方（即承保人）應
  依保險契約給付身故或殘廢保險金或燒燙傷保險金給付。」（
  見本院卷40、43頁）。觀其文義，可知須該外來突發事故發生
  於保險契約有效期間，始在保險範圍。至於意外事故所結成之
  身亡或殘廢、重大燒燙傷等結果，則僅須於意外事故發生日起
  180日內即可，而不以在保險契約有效期間內出現該事故結果
  為限。易言之，保險時點範圍之認定係以意外事故為判斷基準
  ，而非以事故結果（身亡、殘廢、重大燒燙傷）為據。
(三)本件被上訴人主張亞東醫院誤開癲通藥物為系爭保險意外事故
  ，而其母即被保險人林陳月係自95年12月26日開始服用癲通
  ，96年1月6日、7日即感不舒服，1月8日去亞東急診後未再使
  用癲通。服用癲通期間為95年12月26日至96年1月6日，業據被
  上訴人自認在卷（見本院卷第54頁）。參諸前揭財團法人保險
  事業發展中心96年7月12日（96）保調字第1295號函及台北榮
  民總醫院診斷明書（見原審卷第9、10、79頁），被保險人林
  陳月於96年1月8日、17日至亞東醫院急診後，於96年1月18
  日再至板橋中興醫院急診，於96年1月20日轉診至台北榮民總
  醫院後，經該院診斷為「疑藥物疹（史蒂芬強森症候群），疑
  似癲通（Teretol）導致」。是被上訴人主張醫師誤開癲通藥
  物之意外事故係發生於95年12月至96年1月間，該段期間係在
  訴外人中國產物保險股份有限公司承保契約有效期間，而不在
  系爭保險契約期間內，自不屬上訴人之保險範圍。
(四)被上訴人雖謂其母林陳月係於96年3月19日死亡，已在上訴
  人自96年3月15日承保之後，惟揆諸前揭說明，保險範圍應以
  意外事故發生日期是否在保險契約有效期間內為斷，而非以死
  亡結果為認定時點。是被上訴人此節主張，委無可採。
六、綜上，被上訴人主張醫師誤開癲通藥物意外事故並不在系爭
    保險契約有效期間內，而非上訴人之承保範圍。從而，被上
    訴人依保險契約法律關係，請求上訴人給付身故保險金70萬
    元及自起訴狀繕本送達翌日（97年1月16日）起至清償日止
    按年息5%計算之利息，洵屬無據，不應准許。其假執行之聲
    請亦失所附麗，應併予駁回。原審判命上訴人如數給付，並
    為假執行之宣告，自有未洽。上訴意旨指摘原判決不當，求
    予廢棄改判，為有理由。自應由本院予以廢棄改判，如主文
    第二項所示。
七、據上論結，本件上訴為有理由，依民事訴訟法第450條、第
    78條，判決如主文。
中    華    民    國    97    年    10    月    15    日
                    民事第一庭
                        審判長法  官  張耀彩
                              法  官  林金吾
                              法  官  盧彥如
正本係照原本作成。
不得上訴。
中    華    民    國    97    年    10    月    15    日
                              書記官  鄭兆璋


司法院資訊處製作；財團法人民間司法改革基金會備份。
